【裁判字號】    99,訴,1859
【裁判日期】    991118
【裁判案由】    偽造文書等
【裁判全文】
臺灣臺中地方法院刑事判決              99年度訴字第1859號
公  訴  人  臺灣臺中地方法院檢察署檢察官
被      告  丙○○
上列被告因偽造有價證券等案件，經檢察官提起公訴（99年度偵
緝字第1193號），被告於準備程序中就被訴事實為有罪之陳述，
受命法官經聽取當事人之意見後，由本院合議庭裁定由受命法官
獨任改行簡式審判程序判決如下：
    主   文
丙○○犯如附表三所示之各罪，各處如附表三所示之刑。應執行
有期徒刑拾壹月，如易科罰金，以新臺幣壹仟元折算壹日；如附
表一編號1至4所示偽造之信用卡肆張、如附表二編號1至5所示消
費之簽帳單上偽造「簡國興」署押共枚、「簡國星」署押壹枚
、「楊培民」之署押壹枚及如附表四所示之物均沒收。
    犯罪事實
一、丙○○（綽號「阿凱」）因缺錢花用，竟夥同真實姓名年籍
    不詳、綽號「阿明」之成年男子，及其當時之女友顏靜淑（
    所涉幫助行使偽造信用卡部分，業經本院以99年度中簡字第
    1688號判處有期徒刑2月確定）之乾弟楊李順（所涉偽造文
    書等案件，業經本院以98年度訴字第4145號判處應執行有期
    徒刑9月確定），共同基於行使偽造信用卡、行使偽造私文
    書及詐欺取財之犯意聯絡，先由「阿明」基於供行使之用之
    意圖，向不詳人士收受如附表一所示之偽造信用卡後，再由
    楊李順及丙○○在卡片背面持卡人簽名欄處偽造「簡國星」
    、「簡國興」、「楊培民」之署名，而偽造私文書後，3人
    復意圖為自己不法之所有，於附表二所示之時、地，由「阿
    明」駕車搭載丙○○、楊李順前往刷卡地點，丙○○、楊李
    順再分別持偽卡至附表二所示之商家刷卡消費，其中附表二
    編號1至5所示時、地，並在信用卡消費簽帳單上，偽簽「簡
    國星」、「簡國興」或「楊培民」之署名，以表明其係真正
    持卡人本人消費之旨以簽帳消費後，並將簽帳單中之客戶存
    根聯持交特約商店之不知情員工而行使之，致該等員工陷於
    錯誤，誤認係本人持真正之信用卡消費，而將其所購買物品
    交付之，足生損害於「簡國星」、「簡國興」、「楊培民」
    本人、附表二編號1至5所示之特約商店及香港匯豐銀行、恆
    生銀行對信用卡交易管理之正確性。丙○○與楊李順得手後
    再將購得之物品交由「阿明」處理變現，約定丙○○及楊李
    順可分得總變賣金額1成之利潤。嗣楊李順於附表二編號6所
    示之時、地，將偽卡交付店員欲付款時，為店員發覺有異而
    未得逞，並為警當場扣得附表一編號1至3所示之偽卡及附表
    四所示之統一發票1張及中國信託刷卡機信用卡簽單1張；又
    楊李順於98年9月18日偵查中，另經扣得其用以聯絡丙○○
    及「阿明」之NOKIA手機（0000000000含SIM卡）一支（上開
    扣押證物，均另案扣於本院98年度訴字第4145號案內）。
二、案經臺中市警察局第二分局報告臺灣臺中地方法院檢察署檢
    察官偵查起訴。
    理    由
壹、程序方面：
一、按除被告所犯為死刑、無期徒刑、最輕本刑為3年以上有期
    徒刑之罪或高等法院管轄第1審案件者外，於法院行準備程
    序進行中，被告先就被訴事實為有罪之陳述時，審判長得告
    知被告簡式審判程序之旨，並聽取當事人、代理人、辯護人
    及輔佐人之意見後，裁定進行簡式審判程序；且受命法官行
    準備程序，與法院或審判長有同一之權限；又簡式審判程序
    之證據調查，不受刑事訴訟法第159條第1項、第161條之2、
    第161條之3、第163條之1及第164條至第170條規定之限制，
    刑事訴訟法第273條之1第1項、第279條第2項前段、第273條
    之2分別定有明文。
二、查本件被告丙○○所犯為死刑、無期徒刑、最輕本刑為3年
    以上有期徒刑以外之罪，且非高等法院管轄第1審之案件，
    經本院合議庭裁定由受命法官行準備程序時，被告就被訴事
    實為有罪之陳述後，復經本院合議庭裁定由受命法官獨任行
    簡式審判程序，是其證據之調查，自不受刑事訴訟法第159
    條第1項、第161條之2、第161條之3、第163條之1及第164條
    至第170條規定之限制，合先敘明。
貳、實體方面：
一、上揭犯罪事實，業據被告丙○○於偵查、本院準備程序及審
    理時坦承不諱，核與證人戴誌鋅、李雅琪、蒲雅文、張淑惠
    於警詢中、證人曹世坤、巖正宏、王秀珊於偵查中、另案被
    告顏靜淑、楊李順於警詢及偵查中指、證述之情節相符，並
    有本院98年聲搜字4219號搜索票影本、（嚴淑靜、戴誌鋅、
    張淑惠）指認犯罪嫌疑人資料、（新光三越、廣三SOGO）信
    用卡簽帳單商店存根聯影本、楊李順監所接見會客錄音譯文
    、行動電話0000000000使用人基本資料、本院98年度訴字第
    4145號刑事判決、臺灣高等法院臺中分院99年度上訴字第68
    9號刑事判決各1份在卷可稽，復有扣案之匯豐銀行信用卡（
    卡號0000000000000000、0000000000000000）2張、恆生銀
    行信用卡（卡號0000000000000000）1張、統一發票1張、中
    國信託刷卡機信用卡簽單1張、NOKIA手機（0000000000含SI
    M卡）1支（均另案扣於本院98年度訴字第4145號卷內）在卷
    可資佐證，足見被告之自白核與事實相符。本件事證明確，
    被告上開犯行洵堪認定，應予依法論科。
二、按在信用卡背面持卡人簽名處簽名，自形式上整體觀察，即
    足以知悉係表示信用卡之簽名者於信用卡有效期限內有權使
    用該信用卡之辨識及證明，並非依習慣或特約表示一定用意
    之證明，性質上係屬刑法第210條之私文書。（最高法院93
    年度臺上字第3419號判決、94年度臺上字第2375號判決、最
    高法院93年第2次刑事庭會議決議意旨參照）核被告丙○○
    如附表三編號1所為係犯刑法第210條之偽造私文書罪，附表
    三編號2至6所為，係犯刑法第201條之1第2項前段之行使偽
    造信用卡罪、同法第216條、第210條之行使偽造私文書罪及
    同法第339條第1項之詐欺取財罪，附表三編號7所為，係犯
    刑法第201條之1第2項前段之行使偽造信用卡罪、同法第216
    條、第210條之行使偽造私文書罪及同法第339 條第3項、第
    1項之詐欺取財未遂罪。被告與楊李順、「阿明」間，有犯
    意聯絡及行為分擔，俱為共同正犯。又其等意圖供行使之用
    而收受偽造之信用卡，進而行使，其收受之低度行為應為行
    使之高度行為所吸收，不另論罪。而偽造署押為偽造私文書
    之階段行為，偽造私文書之低度行為，復為行使偽造私文書
    之高度行為所吸收，亦均不另論罪。又被告如附表二編號1
    至6所示犯行，各該次行為，均以單一之刷卡詐欺行為同時
    觸犯行使偽造信用卡、行使偽造私文書及欺取財既遂（其中
    附表二編號6部分為未遂）之數罪名，為想像競合犯，依刑
    法第55 條之規定，均應從一重以行使偽造信用卡罪論處。
    被告所犯上開7罪（如附表三所示），犯意各別，行為互殊
    ，被害人不同，應予分論併罰。爰審酌被告正值年輕力壯之
    時，不思以自立方式謀生，徒以不勞而獲之方式貪取不法利
    益，竟於偽造之信用卡背面偽簽他人名義之署押並持以行使
    ，冒用他人名義詐取財物，除造成被害人財產上損失外，更
    擾亂身分識別及信用卡之交易秩序，所為殊無足採，惟念及
    其犯後坦認犯行，尚知所悔悟，並斟酌被告犯罪之手段、情
    節及其造成之實際上損害金額等一切情狀，量處如主文所示
    之刑及定其應執行之刑，並依法諭知易科罰金之折算標準，
    以資懲儆。【查被告行為後，刑法第41條業經修正，並於98
    年12月30日經總統以華總一義字第09800325491號令公佈，
    依法自99年1月1日生效。本件被告行為時之刑法第41條第1
    項、第8項係規定：「犯最重本刑為5年以下有期徒刑以下之
    刑之罪，而受6個月以下有期徒刑或拘役之宣告者，得以新
    臺幣一千元、二千元或三千元折算一日，易科罰金。但確因
    不執行所宣告之刑，難收矯正之效或難以維持法秩序者，不
    在此限。第1項至第3項規定於數罪併罰，其應執行之刑未逾
    6個月者，亦適用之。」，嗣經司法院大法官會議於98年6
    月19日作成釋字第662號解釋，其解釋文為：「中華民國94
    年2月2日修正公佈之現行刑法第41條第2項，關於數罪併罰
    ，數宣告刑均得易科罰金，而定應執行之刑逾6個月者，排
    除適用同條第一項得易科罰金之規定部分，與憲法第23條規
    定有違，並與本院釋字第366號解釋意旨不符，應自解釋公
    佈之日起失其效力。」；而修正後（即本件裁判時）刑法第
    41條第1項、第8項則依照司法院大法官會議解釋意旨規定：
    「犯最重本刑為5年以下有期徒刑以下之刑之罪，而受6月以
    下有期徒刑或拘役之宣告者，得以新臺幣一千元、二千元或
    三千元折算一日，易科罰金。但易科罰金，難收矯正之效或
    難以維持法秩序者，不在此限。第1項至第4項及第7項之規
    定，於數罪併罰之數罪均得易科罰金或易服社會勞動，其應
    執行之刑逾6月者，亦適用之。」；經比較修正前後之規定
    ，其中刑法第41條第1項為求用語統一，乃將原「受6個月以
    下有期徒刑」修正為「受6月以下有期徒刑」，僅屬文字之
    修正，不涉有利或不利之情形；另就數罪併罰之數罪均得易
    科罰金，而應執行之刑逾6月者，依修正前之規定原不得易
    科罰金，惟依修正後（裁判時）之規定，則仍得易科罰金，
    是以修正後（裁判時）之規定有利於行為人，爰依刑法第2
    條第1項但書之明文，適用修正後（裁判時）刑法關於易科
    罰金之規定，附此敘明。】
三、又刑法第38條第3項係規定「犯人」（按：現行刑法同條項
    規定業經修正為「犯罪行為人」）所有供犯罪所用之物，得
    宣告沒收，並非規定屬「被告」所有之物，始得宣告沒收，
    而共同正犯於意思聯絡範圍內，組成一共犯團體，團體中之
    任何成員均為「犯人」，供犯罪所用之物，只要屬於「犯人
    」所有，均得宣告沒收，不以必屬於本件被告所有者為限（
    最高法院92年度臺上字第787號判決要旨參照）；又沒收為
    從刑之一種，依主從不可分之原則，應附隨緊接於主刑之下
    而同時宣告；又共同正犯因相互間利用他人之行為，以遂行
    其犯意之實現，本於責任共同之原則，有關沒收部分，對於
    共犯間供犯罪所用之物，自均應為沒收之諭知（最高法院91
    年度臺上字第5583號判決要旨參照）；本件如附表一編號1
    至4所示偽造之信用卡4張，既皆係被告丙○○與共犯楊李順
    、「阿明」之人供犯罪所用之物，爰依刑法第205條規定，
    不問屬於犯人與否，均宣告沒收（其中附表一編號4之偽造
    之信用卡1張雖未據扣案，惟未有證據證明業已滅失，故應
    併予宣告沒收，附此敘明）。再按被告用以詐欺取財之偽造
    簽單等物，既已交付於被害人收受，則該物非屬被告所有，
    除偽造簽單上偽造之印文、署押，應依刑法第219條予以沒
    收外，依同法第38條第3項之規定，即不得再對各該書類諭
    知沒收，此有最高法院43年度臺上字第747號判例意旨可資
    參照。查本件被告與另案被告楊李順共同所為如附表二編號
    1至5所示之消費行為，已將信用卡簽帳單商店存根聯，分別
    交付如附表二所示各特約商店收受，已非被告所有，自不應
    另為沒收之諭知，惟此等信用卡簽帳單上「持卡人簽名欄」
    所偽造「簡國興」、「簡國星」及「楊培民」署押部分，不
    問屬於犯人與否，均應依刑法第219條規定，於各該次消費
    中予以宣告沒收。另扣案之附表四編號1之NOKIA手機1支(含
    門號0000000000號SIM卡1張)，為綽號「阿明」之人交付手
    機予共犯楊李順自行申請門號使用用之物（參閱本院98年度
    訴字第4145號確定判決），且係供其與共犯綽號「阿明」之
     人及丙○○聯絡本件犯罪所用之物，亦經被告丙○○於本
    院審理中供述屬實，此部分爰依刑法第38條第1項第2款規定
    宣告沒收。另扣案之附表四編號2之中國信託刷卡機信用卡
    簽單及編號3之統一發票各1張係被告、另案被告楊李順與綽
    號「阿明」之人等共犯所有因犯罪所得之物，應依刑法第38
    條第1項第3款之規定宣告沒收。
據上論斷，依刑事訴訟法第273條之1第1項、第299條第1項前段
，刑法第28條、第201條之1第2項、第216條、第210條、第339條
第1項、第3項、第205條、第219條、第55條、第41條第1項前段
、第8項、第38條第1項第2、3款、第51條第5款，刑法施行法第1
條之1，判決如主文。
本案經檢察官陳雅瑩到庭執行職務。
中    華    民    國    99    年    11     月    18   日
                  刑事第十一庭    法  官  林學晴
上正本證明與原本無異。
如不服本判決應於收受送達後10日內向本院提出上訴書狀，並應
敘述具體理由；其未敘述上訴理由者，應於上訴期間屆滿後20日
內向本院補提理由書（均須按他造當事人之人數附繕本）「切勿
逕送上級法院」。
                                  書記官  簡雅文
中    華    民    國    99    年    11    月    18    日
【附錄本案論罪科刑法條全文】
刑法第201條之1
意圖供行使之用，而偽造、變造信用卡、金融卡、儲值卡或其他
相類作為簽帳、提款、轉帳或支付工具之電磁紀錄物者，處1年
以上7年以下有期徒刑，得併科3萬元以下罰金。
行使前項偽造、變造之信用卡、金融卡、儲值卡或其他相類作為
簽帳、提款、轉帳或支付工具之電磁紀錄物，或意圖供行使之用
，而收受或交付於人者，處5年以下有期徒刑，得併科3萬元以下
罰金。
刑法第210條
偽造、變造私文書，足以生損害於公眾或他人者，處5年以下有
期徒刑。
刑法第216條
行使第210條至第215條之文書者，依偽造、變造文書或登載不實
事項或使登載不實事項之規定處斷。
刑法第339條
意圖為自己或第三人不法之所有，以詐術使人將本人或第三人之
物交付者，處5年以下有期徒刑、拘役或科或併科1千元以下罰金
。
以前項方法得財產上不法之利益或使第三人得之者，亦同。
前二項之未遂犯罰之。
附表一：
┌──┬──────┬─────┬────────┬─────┐
│編號│發卡銀行    │卡號      │卡片所載持卡人  │實際使用人│
├──┼──────┼─────┼────────┼─────┤
│1   │香港上海匯豐│0000000000│ CHANG KUO HSING│楊李順    │
│    │銀行        │278716    │ 簡國星         │          │
├──┼──────┼─────┼────────┼─────┤
│2   │香港上海匯豐│0000000000│ CHANG KUO HSING│楊李順    │
│    │銀行        │559960    │ 簡國星         │          │
├──┼──────┼─────┼────────┼─────┤
│3   │香港恆生銀行│0000000000│ YANG PEI MING  │楊李順    │
│    │            │481047    │ 楊培民         │          │
├──┼──────┼─────┼────────┼─────┤
│4   │香港上海匯豐│0000000000│ CHANG KUO HSING│丙○○    │
│    │銀行        │559960    │ 簡國興         │          │
└──┴──────┴─────┴────────┴─────┘
附表二：
┌──┬─────┬──────┬─────┬────┬─────┐
│編號│  時  間  │   地  點   │ 盜刷金額 │購得物品│實際刷卡人│
│    │          │            │（新臺幣）│        │及簽帳單之│
│    │          │            │          │        │姓名      │
├──┼─────┼──────┼─────┼────┼─────┤
│1   │98年8月9日│臺中市臺中港│27,960元  │數位相機│丙○○持附│
│    │晚上8時49 │路2段111號「│          │2台     │表一編號4 │
│    │分許      │ 新光三越百 │          │        │所示之偽卡│
│    │          │貨公司」集雅│          │        │盜刷；簡國│
│    │          │社專櫃      │          │        │興        │
├──┼─────┼──────┼─────┼────┼─────┤
│2   │98年8月10 │臺中市臺中港│46,500元  │LV皮包  │丙○○持附│
│    │日上午11時│路2段111號「│          │        │表一編號4 │
│    │54分許    │新光三越百貨│          │        │所示之偽卡│
│    │          │公司」甲○○○│          │        │盜刷；簡國│
│    │          │            │          │        │興        │
├──┼─────┼──────┼─────┼────┼─────┤
│3   │98年8月10 │臺中市臺中港│37,575元  │保養品  │楊李順持附│
│    │日中午12時│路2段111號「│          │        │表一編號2 │
│    │21 分許   │新光三越百貨│          │        │所示之偽卡│
│    │          │公司」資生堂│          │        │盜刷；簡國│
│    │          │專櫃        │          │        │星        │
├──┼─────┼──────┼─────┼────┼─────┤
│4   │98年8月10 │臺中市西區中│57,780元  │保養品  │丙○○持附│
│    │日下午1時 │港路1段299號│          │        │表一編號4 │
│    │11分許    │「廣三SOGO百│          │        │所示之偽卡│
│    │          │貨公司」資生│          │        │盜刷；簡國│
│    │          │堂專櫃      │          │        │興        │
├──┼─────┼──────┼─────┼────┼─────┤
│5   │98年8月10 │臺中市北區三│1,925元   │唱片4張 │楊李順持附│
│    │日下午1時 │民路3段110號│          │        │表一編號3 │
│    │49分許    │2樓「大眾唱 │          │        │所示之偽卡│
│    │          │片行」      │          │        │盜刷；楊培│
│    │          │            │          │        │民        │
├──┼─────┼──────┼─────┼────┼─────┤
│6   │98年8月10 │臺中市北區三│61,976元  │金飾（未│楊李順持附│
│    │日下午3時 │民路3段「中 │          │得逞）  │表一編號2 │
│    │30分許    │友百貨公司」│          │        │所示之偽卡│
│    │          │乙○○○○  │          │        │盜刷；交付│
│    │          │            │          │        │偽卡尚未刷│
│    │          │            │          │        │卡        │
└──┴─────┴──────┴─────┴────┴─────┘
附表三：
┌──┬─────┬────────┬──────────────────┐
│編號│犯罪事實  │罪名、主刑科刑  │從  刑                              │
├──┼─────┼────────┼──────────────────┤
│ １ │丙○○共同│丙○○共同犯行使│如附表一編號1所示偽造之信用卡壹張及 │
│    │於附表一編│偽造私文書罪，處│如附表四編號1所示之物均沒收。       │
│    │號1所示之 │有期徒刑貳月，如│                                    │
│    │偽造信用卡│易科罰金，以新臺│                                    │
│    │上簽署「簡│幣壹仟元折算壹日│                                    │
│    │國星」之署│。              │                                    │
│    │押        │                │                                    │
├──┼─────┼────────┼──────────────────┤
│ ２ │如附表二編│丙○○共同犯行使│如附表一編號4所示偽造之信用卡壹張、 │
│    │號1所示   │偽造信用卡罪，處│如附表二編號1所示消費之簽帳單上偽造 │
│    │          │有期徒刑月，如│「簡國興」之署押及如附表四編號1所示 │
│    │          │易科罰金，以新臺│之物均沒收。                        │
│    │          │幣壹仟元折算壹日│                                    │
│    │          │。              │                                    │
├──┼─────┼────────┼──────────────────┤
│ ３ │如附表二編│丙○○共同犯行使│如附表一編號4所示偽造之信用卡壹張、 │
│    │號2所示   │偽造信用卡罪，處│如附表二編號2所示消費之簽帳單上偽造 │
│    │          │有期徒刑伍月，如│「簡國興」之署押及如附表四編號1所示 │
│    │          │易科罰金，以新臺│之物均沒收。                        │
│    │          │幣壹仟元折算壹日│                                    │
│    │          │。              │                                    │
├──┼─────┼────────┼──────────────────┤
│ ４ │如附表二編│丙○○共同犯行使│如附表一編號2所示偽造之信用卡壹張、 │
│    │號3所示   │偽造信用卡罪，處│如附表二編號3所示簽帳單上偽造「簡國 │
│    │          │有期徒刑肆月，如│星」之署押及如附表四編號1所示之物均 │
│    │          │易科罰金，以新臺│沒收。                              │
│    │          │幣壹仟元折算壹日│                                    │
│    │          │。              │                                    │
├──┼─────┼────────┼──────────────────┤
│ ５ │如附表二編│丙○○共同犯行使│如附表一編號4所示偽造之信用卡壹張、 │
│    │號4所示   │偽造信用卡罪，處│如附表二編號4所示消費之簽帳單上偽造 │
│    │          │有期徒刑伍月，如│「簡國興」之署押及如附表四編號1所示 │
│    │          │易科罰金，以新臺│之物均沒收。                        │
│    │          │幣壹仟元折算壹日│                                    │
│    │          │。              │                                    │
├──┼─────┼────────┼──────────────────┤
│ ６ │如附表二編│丙○○共同犯行使│如附表一編號3所示偽造之信用卡壹張、 │
│    │號5所示   │偽造信用卡罪，處│如附表二編號5所示消費之簽帳單上偽造 │
│    │          │有期徒刑貳月，如│「楊培民」之署押及如附表四所示之物均│
│    │          │易科罰金，以新臺│沒收。                              │
│    │          │幣壹仟元折算壹日│                                    │
│    │          │。              │                                    │
├──┼─────┼────────┼──────────────────┤
│ ７ │如附表二編│丙○○共同犯行使│如附表一編號2所示偽造之信用卡壹張、 │
│    │號6所示   │偽造信用卡罪，處│如附表四編號1所示之物均沒收。       │
│    │          │有期徒刑月，如│                                    │
│    │          │易科罰金，以新臺│                                    │
│    │          │幣壹仟元折算壹日│                                    │
│    │          │。              │                                    │
└──┴─────┴────────┴──────────────────┘
 附表四：
┌─┬─────────────┬─────┐
│編│物品名稱                  │數量與單位│
│號│                          │          │                               │
├─┼─────────────┼─────┤
│1 │NOKIA手機1支(含門號0000000│1張       │
│  │869號SIM卡1張)            │          │
├─┼─────────────┼─────┤
│2 │中國信託刷卡機信用卡簽單  │1張       │
├─┼─────────────┼─────┤                               │
│3 │統一發票                  │1張       │
└─┴─────────────┴─────┘

司法院資訊處製作；財團法人民間司法改革基金會備份。
